臺灣苗栗地方法院民事裁定
111年度抗字第3號
抗  告  人  陳美娟  
相  對  人  王豫秀  
上列當事人間聲請拍賣抵押物事件，抗告人對於民國110年12月1
6日本院民事庭司法事務官110年度司拍字第109號裁定，提起抗
告，本院裁定如下：
    主  文
抗告駁回。
抗告程序費用新臺幣1,000元由抗告人負擔。
    理  由
一、相對人前以抗告人將其所有苗栗縣○○市○○○○○○段○○○段000地
    號土地應有部分1/5、後湖段1054地號土地全部、後湖段565
    建號建物全部（下稱系爭房地）共同設定新臺幣200萬元之
    普通抵押權（下稱系爭抵押權）予相對人，以擔保抗告人對
    於相對人所負民國109年8月21日成立之金錢消費借貸契約所
    生之債務，而該債務清償期為109年11月21日，抗告人屆期
    未清償，依民法第873條規定聲請裁定准予拍賣系爭房地，
    經本院於110年12月16日以110年度司拍字第109號裁定予以
    准許，抗告人不服原裁定提起抗告。
二、抗告意旨略以：兩造間已有本院110年度訴字第188號判決認
    定抵押權部分不存在，故既有實體判決就兩造間實體法律關
    係加以確認，相對人是否仍得主張原裁定僅能形式審查，不
    無疑義，請廢棄原裁定等語。並聲明：原裁定廢棄。
三、相對人則以：本院110年度訴字第188號判決尚未確定，且該
    判決認定系爭抵押權仍有部分存在，不妨礙相對人行使抵押
    權等語，資為抗辯。　　
四、經查：
  ㈠按抵押權人於債權已屆清償期而未受清償者，得聲請法院拍
    賣抵押物，就其賣得價金而受清償（民法第873條）。次按
    聲請拍賣抵押物，原屬非訟事件，法院所為准許與否之裁定
    ，無確定實體法上法律關係存否之性質，於債權及抵押權之
    存否，並無既判力。故祇須其抵押權已經依法登記，且債權
    已屆清償期而未受清償，法院即應為准許拍賣之裁定。而對
    於此項法律關係有爭執之人，為保護其權利，得提起訴訟，
    以謀解決，不得僅依抗告程序聲明其爭執，並據為廢棄准許
    拍賣抵押物裁定之理由（最高法院51年台抗字第269號判例
    、76年度台抗字第276號、94年度台抗字第270號裁定意旨參
    照）。是准許拍賣抵押物之裁定，係屬非訟事件裁定，為裁
    定之法院僅就抵押權人所提出之債權憑證、抵押權設定契約
    書、他項權利證明書、土地暨建物登記謄本等相關證據為形
    式上之審查，尚無從審酌實體上之法律關係抗辯事由，先予
    敘明。
  ㈡則相對人聲請拍賣系爭房地，業據其提出本票、系爭房地他
    項權利證明書、土地、建築改良物抵押權設定契約書、土地
    、建物登記第一類謄本為證，原裁定經審查後認其形式要件
    業已具備，而裁定准許拍賣抵押物，於法並無不合。抗告意
    旨徒以兩造間已有本院110年度訴字第188號判決而認原裁定
    不當，然該判決既因當事人上訴而尚未確定（抗字卷第45頁
    民事查詢單），而未終局確定系爭抵押權之實體爭執內容，
    礙非聲請拍賣抵押物之非訟程序得予審酌，是原裁定未及審
    酌該情事，亦無不當。綜上，本件抗告為無理由，應予駁回
    。
五、依非訟事件法第17條、第46條、第21條第2項、第24條第1項
    ，民事訴訟法第495條之1 第1項、第449條第1項、第95條、
    第78條規定，裁定如主文。
中　　華　　民　　國　　111 　年　　2 　　月　　8 　　日
                  民事第一庭  法　官　劉奕榔
以上正本係照原本作成。
如不服本裁定，僅得於收受本裁定正本送達後10日內，以適用法
規顯有錯誤為理由，委任律師為代理人，向本院提出再抗告狀（
須附繕本一份及繳納再抗告裁判費新臺幣1,000元）。
                              書記官  江秋靜
中　　華　　民　　國　　111 　年　　2 　　月　　8 　　日